【裁判字號】    97,上易,3265
【裁判日期】    971229
【裁判案由】    妨害公務
【裁判全文】
臺灣高等法院刑事判決                97年度上易字第3265號
上  訴  人
即  被  告    甲○○
上列上訴人因妨害公務案件，不服台灣台北地方法院97年度易字
第1446號，中華民國97年11月24日第一審判決（起訴案號：台灣
台北地方法院檢察署97年度偵字第7725號），提起上訴，本院判
決如下：
    主  文
上訴駁回。
    理  由
一、按依刑事訴訟法第350條、第361條、第362條、第367條規定
    ，不服地方法院之第一審判決而上訴者，須提出上訴書狀，
    並應敘明具體理由，為上訴必備之程式；其所提出之書狀未
    敘述上訴理由，或僅曾以言詞陳述上訴理由者，均應於上述
    期間屆滿後20日內補提理由書於第一審法院。第一審法院經
    形式審查，認逾期未補提上訴理由者，應定期間先命補正；
    逾期未補正者，為上訴不合法律上之程式，應以裁定駁回。
    倘已提出上訴理由，但所提非屬具體理由者，則由第二審法
    院以上訴不合法律上之程式，判決駁回。而所謂具體理由，
    必係依據卷內既有訴訟資料或提出新事證，指摘或表明第一
    審判決有何採證認事、用法或量刑等足以影響判決本旨之不
    當或違法，而構成應予撤銷之具體事由，始克當之（例如：
    依憑證據法則具體指出所採證據何以不具證據能力，或依憑
    卷證資料，明確指出所為證據證明力之判斷如何違背經驗、
    論理法則）；倘僅泛言原判決認定事實錯誤、違背法令、量
    刑失之過重或過輕，而未依上揭意旨指出具體事由，或形式
    上雖已指出具體事由，然該事由縱使屬實，亦不足以認為原
    判決有何不當或違法者（例如：對不具有調查必要性之證據
    ，法院未依聲請調查亦未說明理由，或援用證據不當，但除
    去該證據仍應為同一事實之認定），皆難謂係具體理由，俾
    與第二審上訴制度旨在請求第二審法院撤銷、變更第一審不
    當或違法之判決，以實現個案救濟之立法目的相契合，並節
    制濫行上訴（最高法院97年度台上字第892號判決參照）。
    又第二審法院認為上訴書狀未敘述理由，依刑事訴訟法第36
    7條但書規定，始應定期間命其補正。如認上訴書狀已敘述
    理由，但其理由非屬具體，其所為上訴，即不符上訴之法定
    要件，自得逕行判決駁回，無定期命補正問題（最高法院97
    年度台上字第3599號判決參照）。
二、本件上訴人即被告甲○○不服原判決，於民國（下同）97年
    11月28日提起第二審上訴，其上訴理由略以：檢方辦案係可
    受公評之事，而對檢方胡搞，予以評論，檢方應知自行檢討
    ，始稱合理，今則反控當場侮辱，寧非笑話一樁云云。
三、本件經原審審理結果認為：(一)甲○○於96年12月7日9時50分
    許，因臺灣臺北地方法院檢察署96年度他字第9668號誣告案
    件，在該署第12偵查庭以被告身分接受訊問時，於該署檢察
    官依法執行偵查職務時，當場對檢察官辱罵：「檢察官都是
    互相包庇、檢察官不懂法律、濫竽充數、你們都是違法、亂
    告的」等語，訊據被告甲○○固坦承曾於前述時、地，對檢
    察官稱：「檢察官都是互相包庇、檢察官不懂法律、濫竽充
    數、你們都是違法、亂告的」等事實。但否認有侮辱之意思
    ，辯稱：不是罵，是評論，因為當時檢察官應該讓告訴人出
    庭與我對質。是檢察官問完話，退庭以後才說這些話。是對
    事不對人，因為檢察官辦案是可受公評之事等語。(二)經查，
    被告確有以前述言語辱罵檢察官，已據被告自承不諱，並有
    臺灣臺北地方法院檢察署96年12月7日訊問筆錄（詳卷附該
    署96年度他字第9668號卷第26頁），且有該日訊問筆錄之錄
    音光碟附卷可稽。另原審勘驗前揭光碟，被告於檢察官訊問
    時，當場對檢察官辱罵：「檢察官都是互相包庇、檢察官不
    懂法律、濫竽充數、你們都是違法、亂告的」等語，有勘驗
    筆錄及勘驗譯文附卷可稽（詳原審卷第26頁、第29頁以下）
    。被告雖以前辭置辯，但查：(1)臺灣臺北地方法院檢察署檢
    察官，係於該署96年度他字第9668號誣告案件訊問時，問被
    告有無其他陳述時，被告以前述言語辱罵檢察官，係於檢察
    官依法執行職務時，當場為之，被告所辯：是退庭後才說，
    非「當場」云云，顯尚不足採。(2)另按所謂「適當之評論」
    ，係指針對具體之事實，個人基於其主觀價值判斷，提出其
    個人指摘意見，且無情緒性或人身攻擊性之言論而言。惟本
    件被告於96年12月7日接受偵訊時，既未提及檢察官未傳訊
    告訴人對質等辦案情形，亦未針對特定具體之事實為指摘，
    而係以「互相包庇、不懂法律、濫竽充數、違法、亂告」等
    負面語言為抽象之謾罵。故被告所辯：是評論，不是罵；是
    對事不對人，亦與事實不符，不足採信。綜上，本案事證明
    確，被告犯行，洵堪認定，應依法論科。(三)檢察官係依據刑
    事訴訟法、法院組織法等法律，服務於國家機關，具有實施
    刑事訴訟法定職務權限之公務員。被告甲○○於檢察官實施
    偵查時，當場以言語侮辱，核被告所為，係犯刑法第140條
    第1項之侮辱公務員罪。被告係10年11月18日生，已據被告
    陳述詳細，並有其年籍資料在卷可參，其行為時已滿80歲，
    依刑法第18條第3項規定，減輕其刑。爰審酌被告因被訴誣
    告罪，於偵查中接受訊問時，為本件犯罪之動機、所受刺激
    ，以言語辱罵檢察官之犯罪手段、為退休人員並領有終身俸
    、獨居之家庭狀況、對公務員執行職務之妨害程度、犯罪後
    態度等一切情狀，判處拘役30日，並諭知如易科罰金以新台
    幣1仟元折算1日。核原審判決既已詳細記載認定被告犯罪之
    證據及理由，並已審酌關於刑法第57條科刑之一切情狀，在
    適法範圍內行使其量刑之裁量權，核無違法或不當之情形。
    被告上訴理由，仍執前開陳詞指摘原判決不當，卻未能具體
    指摘原判決於認定事實，適用法律及量刑等項有何違法或不
    當，自非屬上訴第二審之具體理由，揆諸上揭意旨，本件上
    訴顯不合法定程式，應予駁回，並不經言詞辯論為之。
據上論斷，應依刑事訴訟法第367條前段、第372條，判決如主文
。
中    華    民    國    97    年    12    月    29    日
                  刑事第十四庭審判長法  官  陳志洋
                                    法  官  謝靜慧
                                    法  官  梁耀鑌
以上正本證明與原本無異。
不得上訴。
                                    書記官  楊麗雪
中    華    民    國    97    年    12    月    30    日


司法院資訊處製作；財團法人民間司法改革基金會備份。
